【裁判字號】    96,交聲,2047
【裁判日期】    970218
【裁判案由】    交管條例聲異
【裁判全文】
臺灣板橋地方法院交通事件裁定        96年度交聲字第2044號
原處分機關  交通部公路總局臺北區監理所板橋監理站
異  議  人  甲○○
即受處分人
上列異議人因違反道路交通管理處罰條例案件，對於交通部公路
總局臺北區監理所板橋監理站於民國96年12月17日以板監裁字第
裁41-CU0000000號、第裁41-CU0000000號所為之裁決處分（原舉
發案號：臺北縣政府警察局96年3 月27日北縣警交字第CU000000
0 號、第CU0000000 號），聲明異議，本院裁定如下：
    主  文
異議均駁回。
    理  由
一、按汽車駕駛人，行經有燈光號誌管制之交岔路口闖紅燈者，
    處新臺幣（下同）一千八百元以上五千四百元以下罰鍰；汽
    車駕駛人，駕駛汽車有違反本條例之行為，經交通勤務警察
    或依法令執行交通稽查任務人員制止時，不聽制止或拒絕停
    車接受稽查而逃逸者，除按各該條規定處罰外，處三千元以
    上六千元以下罰鍰；汽車駕駛人有第60條第1 項、第53條情
    形者，除依原條款處罰鍰外，並予各記違規點數一點及三點
    ，道路交通管理處罰條例第53條第1 項、第60條第1 項、第
    63條第1 項第1 款、第3 款分別定有明文。復按汽車駕駛人
    之行為有闖紅燈或平交道、不服指揮稽查而逃逸之情形，當
    場不能或不宜攔截製單舉發者，得逕行舉發，同條例第7 條
    之2 第1 項第1 款、第4 款前段亦有規定。
二、原處分意旨略以：異議人即受處分人甲○○於民國96年3 月
    16日中午12時23分許，駕駛車牌號碼為OYD-089 號之重型機
    車，行經有燈光號誌管制之臺北縣新店市○○路與寶元路之
    交岔路口時（下稱系爭路口）闖紅燈直行寶中路，並拒絕停
    車接受稽查而逃逸，經臺北縣政府警察局交通隊執勤警員分
    別以北縣警交字第CU0000000 號、第CU0000000 號違反道路
    交通管理事件通知單逕行舉發，嗣異議人依法提出申訴，經
    交通部公路總局臺北區監理所板橋監理站於96年12月17日以
    板監裁字第裁41-CU0000000號、第裁41-CU0000000號裁決書
    裁決，分別裁處異議人罰鍰一千八百元及三千元，並各記違
    規點數三點及一點。
三、異議意旨則略以：異議人係跟隨在大型遊覽車後行經系爭路
    口，故未能看清交通號誌轉換，經警員攔停後亦下車接受稽
    查且向警員解釋，並出示駕駛執照，但警員欲伸手拔取異議
    人機車鑰匙而不聽解釋，異議人遂先向警員表示若欲舉發可
    直接抄車牌號碼後，再駛離現場，並未有如原處分所謂不服
    取締之情事，爰請求撤銷原處分云云。
四、經查：
(一)證人即舉發警員惠佳羽業於本院訊問時到庭結證證稱：「當
    事人闖紅燈之後，我把他攔停下來，他的前面並沒有遊覽車
    ，我請他出示駕照，他就把駕照拿在手上，擺在胸口前方，
    我請他拿給警方看，他就說你這樣看就好了，不要拿，當時
    我要認真看裡面的年籍資料的時候，他不給我看，就類似用
    左手稍微擋我一下，右手稍微往後縮，然後我要把他的車子
    熄火，並不是要拔他的鑰匙。（法官問：為什麼你會要把他
    的車子熄火？）因為我們警方在盤查人車的時候，都會儘量
    要求對方熄火，當時當事人就說叫我不要動他的鑰匙，不要
    動他的車子，我當時沒有辦法，我就繞到他的車子後面抄他
    的車牌，我在抄車牌的時候，他車子就騎走了…（法官問：
    你當時看到他的時候，他的車子是闖紅燈過來？）是的。（
    法官問：當時是剛剛紅燈不久，還是紅燈一陣子了？）對向
    車道已經綠燈好幾秒了，已經紅燈一陣子了。（法官問：他
    車子前方有無大型車輛？）應該是沒有…（法官問：對於拿
    駕照有什麼規定一定要拿給你們看？）因為當時他要拿著駕
    照給我看的時候，他放在胸口那裡，我沒有看清楚他的年籍
    資料，所以才叫他把駕照交到我手中。」等語（參見本院97
    年1 月25日訊問筆錄第2 至4 頁）。異議人除當庭坦承確有
    闖紅燈之行為外，亦陳稱當時確實不願將駕駛執照交予警員
    手中，要求警員依照車牌號碼開單後即駕車駛離等語（參見
    上開本院訊問筆錄第1 頁），是本件異議人確有闖紅燈及未
    將駕駛執照等身分證件交予警方之事實，堪以認定。
(二)異議人雖辯稱伊當時已下車並將駕駛執照拿到警員前面，警
    員應已可看見，並無將駕駛執照交到警員手中之必要，且伊
    之所以不願將駕駛執照交給警員看，乃是因為不滿交通警察
    一些惡習，如本案舉發警員惠佳羽欲拔取伊機車鑰匙云云。
    惟按行政機關對現行違反行政法上義務之行為人，得確認其
    身分；其拒絕或規避身分之查證，經勸導無效，致確實無法
    辨認其身分且情況急迫者，得令其隨同到指定處所查證身分
    ；其不隨同到指定處所接受身分查證者，得會同警察人員強
    制為之，行政罰法第34條第1 項第4 款定有明文。又交通勤
    務警察或依法執行交通稽查任務人員舉發違反道路交通管理
    事件，應當場查記車輛牌照及駕駛人之駕駛執照號碼（或身
    分證統一編號），除依前條規定應代保管其物件者外，經驗
    明並填製通知單後，即將執照發還之，違反道路交通管理事
    件統一裁罰基準及處理細則第17條亦有所規定。而由上開「
    將執照發還之」等語觀之，顯然交通勤務警察查記駕駛人之
    駕駛執照號碼以查證身分時，應先取得該違規駕駛人之駕駛
    執照，在無該處理細則第16條所定應代為保管之情形下，再
    將駕駛執照發還違規駕駛人甚明。
(三)況一般通緝犯、無照駕駛者為規避警方盤查或舉發，而持偽
    造、變造之身分證或駕駛執照出示警員，所在多有，是在違
    規之行為人出示駕駛執照時，執法警員首先須依該證件之外
    觀、材質辨認該證件是否為真正，是否有偽造、變造之情事
    ，其次再依該證件上所登載之資料、照片，核對違規之行為
    人是否為該駕駛執照之本人，是否有冒用之情事，之後再依
    該駕駛執照之資料填載舉發通知單，此為正常之執法程序。
    而本件異議人僅將駕駛執照出示在警員惠佳羽面前，而未依
    指示將該駕駛執照交至警員惠佳羽手中，首先警員即無法知
    悉該駕駛執照之材質是否有異，亦無法近距離仔細觀察該駕
    駛執照是否有遭人換貼相片之跡象，自無從判斷該駕駛執照
    是否有遭偽造、變照之情事；其次駕駛執照上之字體較小，
    辨認度並非甚佳，所黏貼之照片亦僅為一吋大小，異議人將
    之拿在手上，手部難免會晃動，在警員視力普通之情形下，
    委實不易當場清楚辨識其上所載之個人資料及所黏貼之照片
    以核對身分，遑論警員尚須依照駕駛執照上所登載之資料填
    載舉發通知單，若要求警員先默背異議人之身分資料後，再
    填入舉發通知單，亦未免強人所難，是本件異議人無正當理
    由，竟拒絕將駕駛執照交至舉發警員手中供查證身分以開立
    舉發通知單，其所為顯與拒絕查驗駕照、行照或其他足資查
    驗身分文件之情形相當，自已屬拒絕接收稽查之情形甚明。
(四)另異議人雖曾停車接受舉發警員惠佳羽之盤問，然其自承告
    知警員惠佳羽可逕行抄寫其車牌後即離開，經本院進一步追
    問是否有當場看到警察抄車牌的動作時，亦僅迂迴陳稱：「
    我有告訴他抄我的車牌。」等語（參見上開本院訊問筆錄第
    1 、2 頁），證人惠佳羽於本院訊問時，則明確證稱其當時
    在抄車牌時，異議人即將車子駛離等語參見上開本院訊問筆
    錄第3 頁），此與本件係採取逕行舉發之舉發方式相符，顯
    然異議人係未待警員查驗身分及開立舉發通知單即逕行駛離
    ，此時若警員尚未記下異議人之車牌號碼，或有所誤記，豈
    非無從追查異議人之身分而開單舉發？是異議人雖曾停車，
    然其上開所為，實亦與拒絕停車接受稽查而逃逸之情形無異
    ，至為灼然。此外，交通違規之駕駛人本即應停車接受警員
    之稽查及舉發，所謂停車自指熄火停車而言，是警員惠佳羽
    證稱其係因要求異議人熄火未果，方欲伸手將車熄火，並無
    拔取異議人機車鑰匙之意思等語，尚非不符情理，異議人若
    對警員執勤態度有所不滿，自可循行政管道向其所屬機關提
    出申訴，不能因此即拒絕履行其應停車接受稽查身分之義務
    ，要屬甚明。
(五)綜上所述，異議人前揭所辯，尚非足採，其確有本件闖紅燈
    及拒絕停車接受稽查而逃逸之違規事實，洵堪認定。據此，
    原處分機關依道路交通管理處罰條例第53第1 項、第60條第
    1 項、第63條第1 項第1 款、第3 款及違反道路交通管理事
    件統一裁罰基準表之規定，分別裁處異議人罰鍰一千八百元
    及三千元，並各記違規點數三點及一點，核無不當，本件異
    議為無理由，應予駁回。
五、據上論斷，應依道路交通案件處理辦法第19條，裁定如主文
    。
中    華    民    國    97    年    2     月    18    日
                  交通法庭法  官 張紹省
上列正本證明與原本無異。
如不服本裁定，應於裁定送達後五日內敘明抗告理由，向本院提
出抗告狀。
                          書記官 周雅玲
中    華    民    國    97    年    2     月    18    日


司法院資訊處製作；財團法人民間司法改革基金會備份。
